【裁判字號】    91,交簡上,78
【裁判日期】    920415
【裁判案由】    過失傷害
【裁判全文】
臺灣臺北地方法院刑事判決                        九十一年度交簡上字第七八號
    上  訴  人  甲○○
右列上訴人因過失傷害案件，不服本院臺北簡易庭民國九十一年一月二十八日九十年
度北交簡字第七二七號簡易判決（臺灣臺北地方法院檢察署檢察官聲請簡易判決處刑
書案號：九十年度調偵字第五九號），提起上訴，本院管轄之第二審合議庭判決如左
：
    主    文
原判決撤銷。
甲○○因過失傷害人，處拘役拾日，如易科罰金，以佰元折算壹日，緩刑貳年。
    事    實
一、甲○○於民國八十九年八月十六日下午五時十五分許，騎乘車牌號碼ＤＩＤ－一
    七三號輕型機車，沿臺北市○○路由西向東方向行駛，行經該路段二二０號前，
    原應注意車前狀況、隨時採取必要安全措施，而當時天氣陰、日間自然光線、視
    距良好、市區○○道路乾燥、平直、無缺陷及障礙，依其智識、能力又無不能注
    意之情事，詎甲○○竟疏未注意車前狀況，適有行人乙○擬由北向南方向穿越臺
    北市○○路，亦疏未注意行人在未設有行人穿越道亦非禁止穿越之路段穿越道路
    時，應注意左右無來車，始可小心迅速穿越，貿然逕行穿越，甲○○所乘機車遂
    撞及乙○，致乙○倒地，受有右第二、第三、第四蹠骨骨折之傷勢。甲○○肇事
    後，於警員前往現場處理時，不逃避接受裁判而當場向警員自首、承認為肇事人
    而願接受裁判。
二、案經乙○訴由臺北市政府警察局中山分局報請臺灣臺北地方法院檢察署檢察官聲
    請簡易判決處刑。
    理    由
一、訊據被告甲○○對於右揭犯罪事實均坦承不諱，核與告訴人即被害人乙○於警、
    偵訊及本院審理中指訴情節相符，復有臺北市政府警察局中山分局道路交通事故
    調查報告表、談話紀錄表、補充資料表、分析研判表、診斷證明書附卷可稽；而
    當時天氣陰、日間自然光線、視距良好、市區○○道路乾燥、平直、無缺陷及障
    礙，依被告之智識、能力，又無不能注意之情事，復據臺北市政府警察局中山分
    局交通分隊據報處理之員警觀察、記載明確，有道路交通事故調查報告表附卷可
    稽。
二、按道路交通安全規則所用名詞「汽車」指在道路上不依軌道或電力架線而以原動
    機行駛之車輛（包括機器腳踏車）；前項第一款所指之汽車，如本規則同一條文
    或相關條文就機器腳踏車另有規定者，係指除機器腳踏車以外四輪以上之車輛；
    汽車行駛時，駕駛人應注意車前狀況及兩車併行之間隔，並隨時採取必要之安全
    措施；行人在未設有行人穿越道亦非禁止穿越之路段穿越道路時，應注意左右無
    來車，始可小心迅速穿越，行為時即八十九年八月十六日之道路交通安全規則第
    二條第一項第一款、第二項、第九十四條第三項、第一百三十四條第五款定有明
    文。本件被告於八十九年八月十六日下午五時十五分許，騎乘車牌號碼ＤＩＤ－
    一七三號輕型機車沿臺北市○○路由西向東方向行駛，行經該路段二二０號前，
    當時天氣陰、日間自然光線、視距良好、市區○○道路乾燥、平直、無缺陷及障
    礙，依其智識、能力又無不能注意之情事，前已述及，詎被告竟疏未注意車前狀
    況，適告訴人乙○擬由北向南方向穿越臺北市○○路，亦疏未注意行人在未設有
    行人穿越道亦非禁止穿越之路段穿越道路時，應注意左右無來車，始可小心迅速
    穿越，貿然逕行穿越，被告所乘機車遂撞及告訴人，致告訴人倒地，受有右第二
    、第三、第四蹠骨骨折之傷勢，參諸行人步行之速度非快、告訴人以由北向南方
    向穿越二車道約七公尺距離，以及被告並未留有任何煞車痕，此觀道路交通事故
    調查報告表所載自明，被告有未注意車前狀況致未及早發現告訴人之過失甚明，
    且其過失行為與告訴人之傷害間，有相當因果關係。告訴人雖亦有疏未注意行人
    在未設有行人穿越道亦非禁止穿越之路段穿越道路時，應注意左右無來車，始可
    小心迅速穿越之過失，但告訴人之過失並不能減免被告之過失。綜上所述，本件
    事證明確，被告犯行洵堪認定，應依法論科。
三、核被告所為，係犯刑法第二百八十四條第一項前段因過失傷害人罪。被告於肇事
    後，警員前往現場處理時，不逃避接受裁判而當場向警員自首、承認為肇事人而
    願接受裁判，此經本院職權查證屬實，且有自首調查報告表可參，被告對於有權
    偵查犯罪之機關尚不知犯罪事實及犯罪人之前自首而願接受裁判，應依刑法第六
    十二條前段之規定減輕其刑。又刑法第四十一條已於九十年一月十日經總統公布
    施行，並於同年月十二日生效，該條規定：「犯最重本刑為五年以下有期徒刑之
    刑之罪，而受六個月以下有期徒刑或拘役之宣告，因身體、教育、職業、家庭之
    關係或其他正當事由，執行顯有困難者，得以一元以上三元以下折算一日，易科
    罰金。但確因不執行所宣告之刑，難收矯正之效，或難以維持法秩序者，不在此
    限」、「併合處罰之數罪，均有前項情形，其應執行之刑逾六月者，亦同」；按
    行為後法律有變更者，適用裁判時之法律，刑法第二條第一項前段定有明文，而
    易服勞役及期間、數罪併罰之定執行刑、緩刑及易以訓誡、易科罰金各事項，均
    依新法，亦有最高法院二十四年七月總會決議（二）可資參照，是刑法第四十一
    條既業於九十年一月十日修正，並於同年月十二日生效，揆諸上揭法條規定及決
    議意旨，本件自應適用裁判時即修正後刑法第四十一條第一項前段之規定，諭知
    易科罰金之折算標準。原審認事證明確，依刑事訴訟法第四百四十九條第一項前
    段、第四百五十四條第二項，刑法第二百八十四條第一項前段、第四十一條第一
    項前段，罰金罰鍰提高標準條例第一條前段、第二條判處被告拘役三十日，並諭
    知易科罰金之折算標準，固非無見，惟本件事故發生時應在八十九年八月十六日
    下午五時十五分許，而非同日下午五時四十分許，蓋被告自事故發生時起警、偵
    訊及本院審理中均一再供稱事故發生時為同日下午五時十五分許，而被告既坦承
    全部犯行，自無單就事故發生時間為虛偽陳述之必要，參諸臺北市政府警察局交
    通大隊於據報到場處理完畢後、填載「道路交通事故對方當事人資料」交付雙方
    當事人留存時，記載製作時間為八十九年八月十六日下午五時四十分，此有臺灣
    臺北地方法院檢察署八十九年度偵字第二一０六二號過失傷害偵查卷宗第十六頁
    「道路交通事故對方當事人資料」影本可考，足見事故發生時間應在當日下午五
    時四十分之前，從而被告供稱事故發生時係當日下午五時十五分許，尚非虛妄；
    又原審漏未比較新舊法，其適用法律則非無違誤，上訴人之上訴雖無理由，原審
    認定事實、適用法律既有上述不當，爰撤銷原判決，由本院另為適法之裁判。爰
    審酌被告並無前科、素行良好，有臺灣高等法院被告全國前案紀錄表可按，因一
    時疏忽過失傷及告訴人，犯後旋坦承犯行、自首接受裁判、非無悔意，但告訴人
    傷勢非輕，被告竟自事故發生後逾二年六月始賠償告訴人所受損害等一切情狀，
    量處如主文所示之刑，並諭知如易科罰金之折算標準，以資懲儆。末按被告前未
    曾受有期徒刑以上刑之宣告，有臺灣高等法院被告全國前案紀錄表附卷可稽，前
    亦提及，其因一時疏失，偶罹刑典，犯後旋自首接受裁判、非無悔意，被告復已
    賠償告訴人，經此刑之宣告後，應知所警惕而無再犯之虞，本院因認暫不執行其
    刑為當，爰宣告緩刑二年，以啟自新。
據上論斷，應依刑事訴訟法第四百五十五條之一第三項、第三百六十九條第一項前段
、第三百六十四條、第二百九十九條第一項前段，刑法第二條第一項前段、第二百八
十四條第一項前段、第六十二條前段、第七十四條第一款、修正後第四十一條第一項
前段，罰金罰鍰提高標準條例第一條前段、第二條，判決如主文。
本案經檢察官丙○○到庭執行職務。
中      華      民      國    九十二    年      四      月     十四     日
                              臺灣臺北地方法院交通法庭
                                      審判長法  官  劉 壽 嵩
                                            法  官  林 鴻 達
                                            法  官  洪 文 慧
右正本證明與原本無異。
不得上訴。
                                            書記官  江 虹 儀
中      華      民      國    九十二    年      四      月     十四     日
中      華      民      國    九十二    年     四     月    十五    日
中      華      民      國    九十二    年     四     月    十五    日
本判決不得上訴。


司法院資訊處製作；財團法人民間司法改革基金會備份。
